【裁判字號】    97,交聲,482
【裁判日期】    970222
【裁判案由】    聲明異議
【裁判全文】
臺灣臺中地方法院交通事件裁定         97年度交聲字第482號
原處分機關  交通部公路總局臺中區監理所
異  議  人
即受處分人  甲○○
上列異議人因違反道路交通管理處罰條例案件，對於交通部公路
總局臺中區監理所民國97年1 月21日所為之裁決處分（原處分案
號：中監違字第裁60-HC0000000號），聲明異議，本院裁定如下
：
    主  文
原處分關於吊扣駕駛執照拾貳個月部分撤銷。
前項撤銷部分，不罰。
    理  由
一、原處分意旨略以：異議人即受處分人甲○○駕駛車號PZ-327
    5 號自用小客車，於民國97年1 月17日21時50分許，在臺中
    縣大里市○○路○段、北湖街口處，因「酒後駕車經呼氣測
    試，酒測值為0.40mg／l 」違規，經臺中縣警察局霧峰分局
    依違反道路交通管理處罰條例第35條第1 項第1 款規定舉發
    。異議人不服，交通部公路總局臺中區監理所（以下簡稱臺
    中監理所）遂於97年1 月21日，以中監違字第裁60-HC00000
    00號裁決書處罰鍰新臺幣（下同）19,500元整，吊扣駕照12
    個月，施以道安講習。臺中監理所係依據道路交通管理處罰
    條例第35條規定「吊扣駕駛執照1 年」，復依據道路交通安
    全規則第61條規定：「汽車駕駛人取得高一級車類之駕駛資
    格者，應換發駕駛執照，並准其駕駛較低級車類之車輛...
    已領有大貨車駕駛執照者，得駕駛小型車、輕型機器腳踏車
    ... 」臺中監理所依法吊扣異議人普通大貨車駕駛執照，於
    法並無不合，且駕駛人以駕駛為業，應比一般人負更高的注
    意義務云云。
二、聲明異議意旨略以：異議人係下班後開小客車酒駕遭警欄檢
    ，然異議人以駕駛混凝土車生活。為此，聲請撤銷原處分關
    於吊扣駕駛執照12個月部份云云。
三、按汽車駕駛人飲用酒類或其他類似物後，其吐氣所含酒精濃
    度超過每公升零點二五毫克，不得駕車；駕駛汽車經測試檢
    定酒精濃度超過標準，處汽車駕駛人罰鍰一萬五千元以上六
    萬元以下，並當場移置保管該汽車及吊扣駕駛執照一年，道
    路交通安全規則第114 條第2 款、道路交通管理處罰條例第
    35條第1 項第1 款分別定有明文。復按94年12月14日修正前
    道路交通管理處罰條例第68條規定：「汽車駕駛人，因違反
    本條例及道路交通安全規則之規定，受吊扣或吊銷駕駛執照
    處分時，吊扣或吊銷其持有各級車類之駕駛執照」，其立法
    意旨，在於違規行為對道路交通秩序之維持及道路交通安全
    已生較大之影響，故規定吊扣或吊銷其持有各級車類之駕駛
    執照，以限制其繼續駕車行駛道路之權利，其係屬駕駛行為
    之限制，並不因所持駕駛執照種類不同而有所差異。然按該
    條文已修正為：「汽車駕駛人，因違反本條例及道路交通安
    全規則之規定，受吊銷駕駛執照處分時，吊銷其持有各級車
    類之駕駛執照」，並於95年3 月1 日施行，乃因舊法將違法
    或違規駕駛人所持有各級車類之駕駛執照一併吊扣或吊銷失
    之苛酷，影響人民工作及生活甚鉅，故為上開修正。是依前
    開修正後道路交通管理處罰條例第68條規定，受吊扣駕駛執
    照處分時，不再吊扣其持有各級車類之駕駛執照，僅於受吊
    銷駕駛執照處分時，始吊銷其持有各級車類之駕駛執照，而
    限縮原條文之適用範圍，即受吊扣駕駛執照處分即不在本條
    規定適用之列甚明。
四、經查，異議人確有前開違規行為，為異議人所不爭執，並有
    臺中縣警察局舉發違反道路交通管理事件通知單、裁決書及
    送達證書附卷可稽。是異議人於上揭時、地，確有裁決書所
    載之違規事實，堪以認定。惟異議人所領有者係普通大貨車
    駕駛執照，並未領有自用小客車駕駛執照可供執行吊扣處分
    ，而依修正後道路交通管理處罰條例第68條規定，受吊扣駕
    駛執照處分時，已不得再吊扣異議人所持有各級車類之駕駛
    執照，已如前述，原處分不察，未就吊扣駕駛執照12個月部
    分明確記載應吊扣駕駛執照之種類，復誤認該處分及於異議
    人所持有各級車類之駕駛執照，而執行吊扣異議人所持有之
    普通大貨車駕駛執照，即非合法，應認本件異議為有理由，
    原處分關於吊扣駕駛執照12個月部分應予撤銷，並就該撤銷
    部分諭知異議人不罰（按：本應諭知吊扣自用小客車駕駛執
    照12個月，惟因事實上不能執行，其結果與不罰無異，乃逕
    諭知不罰），以資適法。至原處分機關另裁處異議人罰鍰部
    分，聲明異議意旨並未指摘及此，本院即無由就罰鍰部分處
    分併予審酌，附此敘明。
據上論斷，應依道路交通案件處理辦法第20條前段，裁定如主文
。
中    華    民    國    97    年    2     月    22    日
                  交通法庭      法  官  柯志民
上正本證明與原本無異。
如不服本裁定應於送達後5 日內向本院提出抗告狀。
                                書記官  賴亮蓉
中    華    民    國    97    年    2     月    22    日


司法院資訊處製作；財團法人民間司法改革基金會備份。
